【裁判字號】    98,訴,1252
【裁判日期】    980729
【裁判案由】    違反毒品危害防制條例
【裁判全文】
臺灣彰化地方法院刑事判決              98年度訴字第1252號
公  訴  人  臺灣彰化地方法院檢察署檢察官
被      告  甲○○
                  （現另案於臺灣彰化監獄執行中）
上列被告因違反毒品危害防制條例案件，經檢察官提起公訴（九
十八年度毒偵字第一一八三、一三八三號），本院依簡式審判程
序判決如下：
    主    文
甲○○施用第一級毒品，累犯，處有期徒刑玖月，扣案之第一級
毒品海洛因壹包（驗餘淨重零點壹捌柒陸公克），沒收銷燬之，
注射針筒陸支，沒收；又施用第二級毒品，累犯，處有期徒刑伍
月。應執行有期徒刑壹年壹月，扣案之第一級毒品海洛因壹包（
驗餘淨重零點壹捌柒陸公克），沒收銷燬之，注射針筒陸支，沒
收。
    犯罪事實及理由
一、犯罪事實：
    甲○○前於民國八十九年間，因施用毒品案件，經裁定送觀
    察、勒戒後，認有繼續施用毒品之傾向，乃續行強制戒治，
    於九十年八月三十一日執行完畢釋放，並由臺灣彰化地方法
    院檢察署檢察官以九十年度戒毒偵字第一三九三號為不起訴
    處分確定；又於九十五年間因施用毒品案件，分別經本院以
    九十五年度訴字第二六五號、九十六年度訴字第二０六號判
    決，各判處應執行有期徒刑十月、一年，並經臺灣高等法院
    臺中分院以九十五年度上訴字第二００二號、九十六年度上
    訴字第一三九０號判決，均駁回上訴確定，嗣經減刑並定應
    執行刑為有期徒刑十一月確定，於九十七年八月十八日易科
    罰金執行完畢。詎仍不知悔改，復基於施用第一級毒品之犯
    意，於九十八年五月十四日，在其位於彰化縣永靖鄉○○村
    ○○路○段一九０號住所，以將海洛因摻水置於針筒內注射
    之方式，施用第一級毒品海洛因一次；又另基於施用第二級
    毒品之犯意，於同年月十三日，亦在上址，以將甲基安非他
    命置於錫箔紙上點火燃燒吸食煙氣之方式，施用第二級毒品
    甲基安非他命一次。俟於同年月十五日十三時許，為警持搜
    索票在彰化縣田尾鄉福德村福德巷二六二號查獲，並當場扣
    得其所有供己施用之第一級毒品海洛因一包（驗餘淨重零點
    一八七六公克）及所有供施用毒品用之注射針筒六支，且其
    尿液經送驗結果，呈嗎啡、可待因、甲基安非他命、安非他
    命陽性反應。
二、本案證據：
(一)被告自白。
(二)彰化縣警察局刑警大隊偵查第四隊檢驗尿液代號與真實姓名
     對照表。
(三)銓昕科技股份有限公司濫用藥物尿液檢驗報告一紙。
(四)行政院衛生署草屯療養院九十八年六月二日草療鑑字第０九
    八０五００二０五號鑑定書。
(五)扣案之海洛因一包（驗餘淨重零點一八七六公克）。
(六)扣案之注射針筒六支。
(七)臺灣高等法院被告前案紀錄表、刑案資料查註紀錄表各一份
    。
三、按毒品危害防制條例於九十二年七月九日修正公布，自九十
    三年一月九日施行，其中第二十條、第二十三條將施用毒品
    之刑事處遇程序，區分為「初犯」及「五年內再犯」、「五
    年後再犯」。依其立法理由之說明：「初犯」，經觀察、勒
    戒或強制戒治後，應為不起訴處分或不付審理之裁定；經觀
    察、勒戒或強制戒治執行完畢釋放後，「五年內再犯」者，
    因其再犯率甚高，原實施之觀察、勒戒及強制戒治既已無法
    收其實效，爰依法追訴或裁定交付審理。至於經觀察、勒戒
    或強制戒治執行完畢釋放後，「五年後再犯」者，前所實施
    之觀察、勒戒或強制戒治已足以遮斷其施用毒品之毒癮，為
    期自新及協助其斷除毒癮，仍適用「初犯」規定，先經觀察
    、勒戒或強制戒治之程序。從而依修正後之規定，僅限於「
    初犯」及「五年後再犯」二種情形，始應先經觀察、勒戒或
    強制戒治程序。倘被告於五年內已再犯施用毒品，經依法追
    訴處罰，縱其第三次（或第三次以上）再度施用毒品之時間
    ，在初犯經觀察、勒戒或強制戒治執行完畢釋放五年以後，
    因與單純之「五年後再犯」之情形有別，已不合於「五年後
    再犯」之例外規定，且因已於「五年內再犯」，顯見其再犯
    率甚高，原實施觀察、勒戒或強制戒治，已無法收其實效，
    即應回歸原則性規定，由檢察官逕行起訴，依該條例第十條
    處罰（最高法院九十五年五月九日第七次刑事庭會議決定、
    九十五年度臺非字第一三四號裁判意旨參照）。查，被告前
    於八十九年間，因施用毒品案件，經裁定送觀察、勒戒後，
    認有繼續施用毒品之傾向，乃續行強制戒治，於九十年八月
    三十一日執行完畢釋放，並由臺灣彰化地方法院檢察署檢察
    官以九十年度戒毒偵字第一三九三號為不起訴處分確定；又
    於九十五年間因施用毒品案件，分別經本院以九十五年度訴
    字第二六五號、九十六年度訴字第二０六號判決，各判處應
    執行有期徒刑十月、一年，並經臺灣高等法院臺中分院以九
    十五年度上訴字第二００二號、九十六年度上訴字第一三九
    ０號判決，均駁回上訴確定，嗣經減刑並定應執行刑為有期
    徒刑十一月確定，於九十七年八月十八日易科罰金執行完畢
    等情，有卷附臺灣高等法院被告前案紀錄表、臺灣彰化地方
    法院檢察署刑案資料查註紀錄表可佐，足見被告在九十年八
    月三十一日強制戒治執行完畢後五年內，曾再犯施用毒品案
    件，並經法院判刑確定且執行完畢，是被告前次所為之強制
    戒治治療程序，顯未能收到祛除毒癮之實效，參諸首揭說明
    ，被告再犯本案施用第一、二級毒品之犯行，應依法論科。
四、應依刑事訴訟法第二百七十三條之一第一項、第二百九十九
    條第一項前段、第三百十條之二、第四百五十四條第一項，
    毒品危害防制條例第十條第一項、第二項、第十八條第一項
    前段，刑法第十一條、第四十七條第一項、第五十一條第五
    款、第三十八條第一項第二款，判決如主文。
五、如不服本判決，應於判決送達後十日內，向本院提出上訴狀
    （須附繕本），上訴於臺灣高等法院臺中分院。
本案經檢察官賴志盛到庭執行職務。
中    華    民    國    98    年    7     月    29    日
                  刑事第五庭  法  官  周  莉  菁
以上正本證明與原本無異。
如不服本判決應於收受判決後10日內，向本院提出上訴書狀，並
應敘述具體理由; 其未敘述上訴理由者，應於上訴期間屆滿後20
日內向本院補提理由書（均須按他造當事人之人數附繕本）「切
勿逕送上級法院」。
中    華    民    國    98    年    7     月    29    日
                              書記官  卓  俊  杰
附錄本判決論罪科刑法條：
毒品危害防制條例第10條：
施用第一級毒品者，處六月以上五年以下有期徒刑。
施用第二級毒品者，處三年以下有期徒刑。


司法院資訊處製作；財團法人民間司法改革基金會備份。
